【裁判字號】    99,監宣,23
【裁判日期】    990331
【裁判案由】    監護宣告
【裁判全文】
臺灣板橋地方法院民事裁定           99年度監宣字第23號
聲  請  人  甲○○
相  對  人  丙○○
利害關係人  乙○○
上列聲請人聲請監護宣告事件，本院裁定如下：
    主      文
宣告丙○○（女，民國○○年○ 月○○日生，身分證統一編號：Ｚ000
000000號）為受輔助宣告之人。
選定甲○○（男，民國○○年○○月○ 日生、身分證統一編號：Ｚ000
000000號）為受輔助宣告之人之輔助人。
指定乙○○（男，民國○○年○○月○○日生、身分證統一編號：Ｚ00
0000000號）為會同開具財產清冊之人。
聲請費用新臺幣壹仟元由受輔助宣告之人丙○○負擔。
    理      由
一、本件聲請意旨略以：聲請人甲○○之配偶即相對人丙○○因
    於民國98年2 月2 日車禍頭部受傷，送醫頭部開刀後呈現失
    智狀態，對於過去事情大部分遺忘，無法單獨外出購物，日
    常生活無法自理，目前居住於台北縣中和市○○路469 巷79
    弄30號5 樓，平日於雙和醫院復健，現況已無能力處理事務
    ，為此依民事訴訟法第597 條之規定，檢附親屬系統表暨戶
    籍謄本、診斷證明書影本、身心障礙手冊影本、同意書、財
    政部財產歸屬資料清單、存款存摺影本、財政部台灣省北區
    國稅局97年度綜合所得稅各類所得資料清單、甲○○服務證
    明書正本等件為證，聲請宣告相對人丙○○為受監護宣告之
    人，併選定聲請人甲○○為受監護宣告之人丙○○之監護人
    、利害關係人乙○○為會同開具財產清冊之人等語。
二、按法院對於監護宣告之聲請，認為未達因精神障礙或其他心
    智缺陷，致不能為意思表示或受意思表示，或不能辨識其意
    思表示之效果之程度者，得依第15條之1 第1 項規定，為輔
    助之宣告。對於因精神障礙或其他心智缺陷，致其為意思表
    示或受意思表示，或辨識其意思表示效果之能力，顯有不足
    者，法院得因本人、配偶、四親等內之親屬、最近一年有同
    居事實之其他親屬、檢察官、主管機關或社會福利機構之聲
    請，為輔助之宣告。民法第14條第1 、3 項及第15條之1 定
    有明文。本院審驗相對人丙○○之心神狀況，並依板橋中興
    醫院馮德誠醫師鑑定結果，認為「一、精神障礙或其他心智
    缺陷之有無、內容及障礙程度：有精神障礙或其他心智缺點
    ：意思表示或辨識其意思表示效果之程度：顯有不足。二、
    預後及回復之可能性：無恢復可能性。」，並建議為「輔助
    之宣告」等語，有該醫院99年3 月20日之精神鑑定報告書1
    份附卷可稽。且查本院於99年3 月15日在鑑定人即馮德誠醫
    師前就「你叫什麼名字？」、「家裡有幾人？」「妳現住地
    址？」等問題訊問相對人，相對人分別答稱：「丙○○。」
    、「我、老公、兒子。」、「中和。」本院另就「妳兒子就
    學情形？」「今天是民國年、月、日、星期幾？」等問題訊
    問相對人，相對人則搖頭。本院復就相對人心神狀況訊問鑑
    定人馮德誠醫師，據其陳稱：「相對人98年2 月2 日頭部受
    傷術後，目前智能障礙，領有重度失智症殘障手冊，日常生
    活起居尚可自理，對外界言語詢問，認人可，對於今年民國
    幾年、計算都不知道，詳見鑑定報告。」等語。綜上各節以
    觀，本院認為相對人丙○○之意思表示或受意思表示，或辨
    識其意思表示效果之能力之狀態，顯有不足，準此，相對人
    之精神或心智狀況，雖未達監護宣告之程度，本院自得依民
    法第14條第3 項、民事訴訟法第624 條之3 第1 項規定，對
    相對人為輔助之宣告。
三、再按受輔助宣告之人應置輔助人，並準用民法第1111條至第
    1111之2 規定，此觀民法第1113條之1 自明。亦即法院為輔
    護之宣告時，應依職權就配偶、四親等內之親屬、最近1 年
    有同居事實之其他親屬、主管機關、社會福利機構或其他適
    當之人選定1 人或數人為監護人，並同時指定會同開具財產
    清冊之人。法院為前項選定及指定前，得命主管機關或社會
    福利機構進行訪視，提出調查報告及建議。輔助之聲請人或
    利害關係人亦得提出相關資料或證據，供法院斟酌。法院選
    定輔助人時，應依受輔助宣告之人之最佳利益，優先考量受
    輔助宣告之人之意見，審酌一切情狀，並注意下列事項：(
    一) 受輔助宣告之人之身心狀態與生活及財產狀況。(二)受
    輔助宣告之人與其配偶、子女或其他共同生活之人間之情感
    狀況。(三)輔助人之職業、經歷、意見及其與受監護宣告之
    人之利害關係。(四)法人為輔助人時，其事業之種類與內容
    ，法人及其代表人與受輔助宣告之人之利害關係。又民事訴
    訟法第624 條之1 第3 項規定，將輔助宣告聲請事件準用同
    法第604 條第1 項規定，亦即輔助宣告之裁定，應同時選定
    監護人及指定會同開具財產清冊之人，並附理由。經查：聲
    請人甲○○、乙○○有意願擔任受輔助宣告人之輔助人及會
    同開具財產清冊之人，並經其家屬一致同意，此有上開戶籍
    謄本及同意書等件在卷可稽，本院審酌聲請人甲○○、乙○○分別為相對人即受輔助宣告人之配偶及子女，如選定聲請
    人甲○○為輔助人，並指定乙○○為會同開具財產清冊之人
    ，應符合受輔助宣告人之最佳利益。準此，爰依上開規定，
    選定聲請人甲○○為受輔助宣告人之輔助人，並指定乙○○
    為會同開具遺產清冊之人。
五、依民事訴訟法第624 條之1 、第608 條第1 項，裁定如主文
    。
中    華    民    國    99    年    3     月    31    日
                  家事法庭  法  官  郭光興
以上正本係照原本作成。
如不服本裁定關於選定監護人及指定會同開具財產清冊之人等部
分，應於送達後10日內向本院提出抗告狀，並繳納抗告費新臺幣
1,000 元；其餘關於宣告監護之部分，不得抗告。
中    華    民    國    99    年    4     月    1     日
                            書記官  簡維萍

司法院資訊處製作；財團法人民間司法改革基金會備份。
